【裁判字號】    97,上訴,4364
【裁判日期】    990629
【裁判案由】    毒品危害防制條例
【裁判全文】
臺灣高等法院刑事判決                97年度上訴字第4364號
上  訴  人
即  被  告  乙○○
選任辯護人  舒建中律師
上  訴  人
即  被  告  戊○○
指定辯護人  謝崇浯律師（法律扶助）
選任辯護人  林哲健律師
上列上訴人因毒品危害防制條例案件，不服臺灣新竹地方法院96
年度訴字第20號，中華民國97年7 月14日第一審判決（起訴案號
：臺灣新竹地方法院檢察署95年度偵字第920、1195、6613、687
0、95年度毒偵字第1572號），提起上訴，本院判決如下：
    主  文
原判決關於乙○○販賣第二級毒品暨定應執行刑部分，及關於戊○○部分均撤銷。
乙○○共同連續販賣第二級毒品，處有期徒刑捌年陸月，扣案之
第二級毒品甲基安非他命拾參包（驗餘淨重合計柒點貳柒公克，
含包裝袋拾參只），均沒收銷燬之；扣案之分裝袋肆佰小包、電
子秤壹個及挖杓肆支，均沒收；未扣案販賣第二級毒品所得新臺
幣參仟元沒收（其中新臺幣壹仟元與戊○○連帶沒收，其餘新臺
幣貳仟元與甲○○連帶沒收），如全部或一部不能沒收時，各以
其等財產連帶抵償之。
戊○○共同轉讓第二級毒品，累犯，處有期徒刑肆月，減為有期
徒刑貳月；又共同販賣第二級毒品，累犯，處有期徒刑柒年貳月
，扣案之第二級毒品甲基安非他命拾參包（驗餘淨重合計柒點貳
柒公克，含包裝袋拾參只），均沒收銷燬之；扣案之分裝袋肆佰
小包、電子秤壹個及挖杓肆支，均沒收；未扣案販賣第二級毒品
所得新臺幣壹仟元與乙○○連帶沒收，如全部或一部不能沒收時
，以其等財產連帶抵償之。應執行有期徒刑柒年參月，扣案之第
二級毒品甲基安非他命拾參包（驗餘淨重合計柒點貳柒公克，含
包裝袋拾參只），均沒收銷燬之；扣案之分裝袋肆佰小包、電子
秤壹個及挖杓肆支，均沒收；未扣案販賣第二級毒品所得新臺幣
壹仟元與乙○○連帶沒收，如全部或一部不能沒收時，以其等財
產連帶抵償之。
    事  實
一、戊○○前因違反毒品危害防制條例案件，經臺灣新竹地方法
    院於民國（下同）88年9月14日以88年度竹東簡字第171號刑
    事簡易判決判處有期徒刑6月確定；復經同院於90年7月10日
    以89年度訴字第470號刑事判決判處有期徒刑8月、90年5 月
    11日以89年度易字第1345號刑事判決判處有期徒刑6 月確定
    ，並以90年度聲字第1043號裁定應執行有期徒刑1年1月確定
    。上開3罪接續執行，於93年7月13日縮刑假釋出監，同年9
    月29日假釋期滿，未經撤銷假釋，視為執行完畢，詎其仍不
    知悔改。
二、戊○○明知甲基安非他命係毒品危害防制條例第2條第2項第
    2 款所列之第二級毒品，不得非法持有、轉讓，竟與乙○○
    （乙○○連續轉讓第二級毒品部分，業經原審判處有期徒刑
    1 年6月，減為有期徒刑9月確定，此部分不另為免訴之諭知
    ，詳後述）共同基於轉讓第二級毒品甲基安非他命之犯意聯
    絡，於94年底或95年初某日，彭兆良以電話與乙○○聯絡後
    ，由戊○○駕駛車號不詳之自小客車搭載乙○○，至新竹縣
    竹東鎮竹東大橋附近，由乙○○交予戊○○以香煙紙包裝之
    第二級毒品甲基安非他命約0.25公克轉交予彭兆良，而無償
    轉讓予彭兆良。
三、乙○○、戊○○及甲○○（業經原審論以共同連續販賣第二
    級毒品罪，判處有期徒刑7年2月確定），均明知甲基安非他
    命係毒品危害防制條例第2條第2項第2 款所列之第二級毒品
    ，不得非法持有、販賣，詎乙○○分別與戊○○、甲○○共
    同基於販賣營利之意圖，乙○○並基於概括犯意，先自不詳
    管道取得數量不詳之第二級毒品甲基安非他命後，藏匿在其
    所居住新竹縣橫山鄉○○路○段258號之2 樓房間衣櫥活動板
    暗格內，於下列時間，在新竹縣橫山鄉○○路○段258號住處
    ，為下列販賣第二級毒品甲基安非他命之行為：
  (一)95年2月初某日下午5時許，江文玲受真實姓名、年籍不詳，
    綽號「阿國」之成年男子所託，至乙○○前揭住處對面喊「
    傅姐」，經戊○○確認其來意及乙○○確認其非警察人員後
    ，乙○○將第二級毒品甲基安非他命1 包交由戊○○，自住
    處鐵門門縫交予江文玲，並向之收取1,000 元轉交予乙○○
    。
  (二)乙○○承同前之營利意圖，並與甲○○基於概括犯意聯絡，
    於95年1 月27日某時許，丙○○、李順宜夫婦至乙○○前揭
    住處，由李順宜在後門口叫「傅姐」，乙○○則交付第二級
    毒品甲基安非他命1 包予甲○○，由甲○○自乙○○住處後
    門將第二級毒品甲基安非他命交予李順宜，並收受李順宜交
    付之1,000元後轉交予乙○○。復於95年1月30日深夜某時許
    ，丙○○至乙○○前揭住處後門敲門叫「傅姐」、「阿姨」
    ，乙○○即交付第二級毒品甲基安非他命1 包予甲○○，由
    甲○○自乙○○住處後門將第二級毒品甲基安非他命交予丙○○，並收受丙○○交付之1,000元後轉交予乙○○。
四、嗣於95年2月16日下午5時許，為警持搜索票在乙○○前揭居
    所當場查獲甲○○及適前往該處之江文玲、李順宜、丙○○
    ，並扣得乙○○所有供販賣用之第二級毒品甲基安非他命13
    包（驗餘淨重合計7.27公克，含包裝袋13只）、分裝袋400
    小包、電子秤1個及挖杓4支，始得悉上情。
五、案經新竹縣警察局橫山分局報請及新竹縣警察局橫山分局報
    請臺灣臺北地方法院檢察署檢察官呈請臺灣高等法院檢察署
    檢察長令轉臺灣新竹地方法院檢察署檢察官暨臺灣新竹地方
    法院檢察署檢察官自動檢舉偵查起訴。
    理  由
壹、程序部分：
一、被告乙○○犯連續轉讓第二級毒品罪部分，經原審判處有期
    徒刑1年6月，減為有期徒刑9 月，被告乙○○不服，提起上
    訴，嗣於本院準備程序中具狀撤回上訴確定（見本院卷一第
    217頁），故此部分非本院審理範圍，先予敘明。
二、按刑事訴訟法第159之1第2 項規定：「被告以外之人於偵查
    中向檢察官所為之陳述，除顯有不可信之情況者外，得為證
    據」，證人丙○○、李順宜、江文玲、彭兆良於檢察官偵訊
    時，均經渠等具結在案，有渠等所書立之結文在卷可佐（見
    偵字第1195號卷第105、106、124、176、211頁）， 且檢察
    官乃通曉刑事訴訟法相關規定之專業法律人士，並代表國家
    實施追訴犯罪之權責，衡諸常情，應無對渠等偵訊時，施以
    任何強暴、脅迫、利誘、詐欺、疲勞訊問、違法羈押或其他
    不正方法之可能，而被告或辯護人復未能舉出渠等於上開時
    間接受檢察官偵訊時，有受何強暴、脅迫、利誘、詐欺、疲
    勞訊問、違法羈押或其他不正方法之訊問，自無顯不可信之
    情況，則揆諸上開條文之規定，渠等於檢察官偵訊時所為之
    陳述，自均有證據能力。且證人江文玲、彭兆良業經原審審
    理時傳喚到庭，證人丙○○則經本院依職權傳喚到庭，俱由
    當事人行交互詰問，已補足調查；至證人李順宜則另案經檢
    察官通緝中，所在不明，為證人即其夫丙○○證述明確（見
    本院卷二第68頁反面），並有本院被告前案紀錄表1 份在卷
    可考（見本院卷二第7頁）， 已無從傳喚。是渠等於檢察官
    訊問時所為之證述，自具有證據能力。
三、又被告乙○○、戊○○及共同被告甲○○於檢察官訊問時所
    為之陳述，其關於承認自己犯案部分，應屬自白範疇，均據
    渠等對其證據能力不爭執，渠等關於共同被告部分之陳述，
    不論係以證人具結或共同被告身分所為之陳述，卷查悉無主
    張有何顯不可信之情況，依刑事訴訟法第159條之1第2 項規
    定，自得為證據。且原審就被告乙○○、戊○○本人之案件
    調查共同被告時，均已適用有關人證之規定為調查，有原審
    審判筆錄可稽。是渠等於檢察官訊問時所為之陳述，自有證
    據能力。
四、按刑事訴訟法有關傳聞法則及例外規定（第159條至159條之
    5），如條文已明定得為證據者（如第159條之1第1項），或
    依規定原則上有證據能力（如第159條之1第2項）， 但當事
    人未抗辯其有例外否定證據能力情形者，即無庸就其如何具
    有證據能力而為說明。又本院認定本件事實所引用之其他被
    告以外之人於審判外陳述，包括人證及文書證據等，並無證
    據證明係公務員違背法定程序所取得，且檢察官、被告及辯
    護人於本院準備程序中對本院所引用之相關卷證，除前述二
    三證據部分外，就證據能力均表示同意有證據能力（見本院
    卷一第214頁反面、第215頁），迄至言詞辯論終結前未再聲
    明異議。又該等證據，亦無刑事訴訟法第159條之4之顯有不
    可信之情況與不得作為證據之情形。本院審酌上開證據資料
    製作時之情況，尚無違法不當及證明力明顯過低之瑕疵，亦
    認為以之作為證據應屬適當，是依刑事訴訟法第159 條至第
    159條之5規定，所引用之前開人證及文書證據，均有證據能
    力。
貳、實體部分：
一、本件被告乙○○、戊○○及同案被告甲○○暨證人江文玲、
    丙○○、李順宜、彭兆良等俱稱本件所涉第二級毒品為安非
    他命等語，惟查安非他命與甲基安非他命均屬第二級之安非
    他命類毒品，二者雖多為硫酸鹽或鹽酸鹽，可溶於水，為白
    色、略帶苦味之結晶，但使用劑量及致死劑量，仍屬有別，
    且目前國內發現者都為甲基安非他命之鹽酸鹽（參見司法院
    編印之「法官辦理刑事案件參考手冊(一)」第282、292、293
    頁）；而稽之警方先後於94年9月30日、95年2月16日在被告
    乙○○住處查獲之白色結晶體，經送驗俱檢出第二級毒品甲
    基安非他命成分（見原審卷一第121頁）， 綜合以觀，應可
    認本件被告及證人所謂安非他命實係甲基安非他命，核先敘
    明。
二、事實欄二被告戊○○轉讓第二級毒品甲基安非他命予彭兆良
    部分：
  (一)上開犯罪事實，迭據被告戊○○於95年11月8 日檢察官訊問
    時、原審審理中坦承不諱（見偵字第1195號卷第209 頁、原
    審卷二第78、83頁），核與共同被告乙○○於原審及本院中
    供述其於94年底或95年初某日，與彭兆良以電話聯絡後，搭
    乘被告戊○○駕駛車號不詳之自小客車，至新竹縣竹東鎮竹
    東大橋附近，由其交予戊○○以香煙紙包裝之第二級毒品甲
    基安非他命轉交予彭兆良，而免費提供甲基安非他命予彭兆
    良之情相符（見原審卷二第35、71、本院卷第115頁）， 並
    經證人彭兆良於偵查及原審中具結證述被告乙○○推由被告
    戊○○於上揭時地免費提供甲基安非他命約0.25公克之情綦
    詳（見偵字第1195號卷第210頁、原審卷二第13至17頁） ，
    被告戊○○上開任意性自白應與事實相符，足資為斷罪科刑
    之基礎。被告戊○○雖於本院辯稱：乙○○託伊交付香煙紙
    包裝之物予彭兆良，伊不知道內裝甲基安非他命，伊是事後
    才知情云云，顯屬翻異卸責之詞，無足採信。
  (二)按販賣毒品罪，以行為人主觀上具有營利之目的或意思，而
    販入或賣出毒品，或二者兼而有之，為構成要件，其販入後
    ，以原價或低於原價售與他人時，仍屬販賣行為；如基於販
    入以外之其他原因而持有，並始終無營利之意思，而為有償
    或無償讓與他人之情形，則以轉讓毒品罪論處。被告乙○○
    推由被告戊○○於上揭時地交付甲基安非他命0.25公克予證
    人彭兆良，並未有對價關係，為被告乙○○自原審中迄本院
    審理時始終供述如一，核與證人彭兆良於偵查中、原審審理
    時結證相符。秘密證人A1固於偵查中具結證述：當時被告戊○○搭載被告乙○○，彭兆良走至車窗旁，被告戊○○交安
    非他命1 包交予彭兆良，彭兆良和被告乙○○講話，錢可能
    是那時交付等語（見秘密證人A1之95年9 月29日訊問筆錄，
    附於偵字第1195號卷第248頁之信封袋內）， 然被告乙○○
    既推由被告戊○○轉交甲基安非他命予證人彭兆良，直接交
    付、收受毒品者乃被告戊○○與證人彭兆良二人，倘證人彭
    兆良欲交付金錢，衡情應交付予被告戊○○才是，焉會繞過
    被告戊○○，另交給被告乙○○之理？況祕密證人A1並未證
    述彭兆良究竟交付多少金額予被告乙○○，所稱「錢可能是
    那時交付」一語，顯屬個人臆測之詞，尚不足資為不利於被
    告之認定。公訴意旨認被告戊○○此部分係犯販賣第二級毒
    品罪，容有誤會。
 (三) 綜上，此部分事證明確，被告戊○○轉讓甲基安非他命約0.
    25公克予彭兆良之犯行，洵堪認定，應依法論科。
三、事實欄三共同販賣第二級毒品甲基安非他命部分：
    訊據被告乙○○、戊○○均矢口否認有何販賣第二級毒品甲
    基安非他命之犯行，被告乙○○辯稱：伊認識江文玲、丙○○，但不認識李順宜，伊沒有交付或販賣甲基安非他命予渠
    等云云；被告戊○○辯稱：伊未為乙○○交付或販賣甲基安
    非他命予江文玲云云。經查：
  (一)販賣予江文玲部分：
  1.證人江文玲於偵查中具結證稱：「（問：警訊中，你說你要
    到傅姐那裡拿安非他命，並說95年2 月初某日，向傅姐買了
    安非他命等等，是否如此？）是的……是『阿國』叫我去找
    傅姐……我第一次去她家是過年後，是到她家門口，叫『傅
    姐』，就會有人從鐵門縫探頭出來，有一位年輕男子，問我
    做何事，我就告訴他，我要找『傅姐』，以及阿國交待我之
    事，他就叫我等一下，之後他就拿一包安非他命給我，並用
    衛生紙包著，我就交給他『阿國』給我的1,000元……。」
    、「（問：那年輕男子你是否認識他？）我不認識他，但是
    如果見到他，我應該能夠認出來。」、「（問：提示甲○○
    現場查獲照片，是否為他？）不是。那位男士是濃眉大眼，
    沒有那麼高，這個男生（指甲○○），是我第二次去的時候
    才看到他。」等語（見偵字第1195號卷第122、123頁）；復
    於原審審理時堅稱：伊受綽號「阿國」男子之託向綽號「傅
    姐」購買安非他命，伊到被告乙○○居住處門口就是亞洲水
    泥廠對面敲門叫「傅姐」，即有1 名男子開鐵門的小縫隙問
    伊要多少，之後就拿1 紙包東西給伊，伊有交付1, 000元等
    情綦詳（見原審卷二第38至48頁）。參以被告乙○○於95年
    3月5日自行到案時已供認：至其住處拿取毒品之人都依照其
    所需分裝0.1公克或0.2公克、0.3公克不等，0.1公克是1,
    000元，0.2公克是2,000元，0.3公克是3,000 元以此類推等
    情（見偵字第1195號偵查卷第131頁）， 該次警詢筆錄係被
    告乙○○自由陳述，並係一問一答連續錄音一節，復經原審
    合議庭當庭勘驗屬實（見原審卷二第198頁）， 益徵證人江
    文玲上開證述確實信而有徵，堪以採信。被告乙○○辯稱：
    未販賣甲基安非他命予證人江文玲云云，顯無足採。
  2.證人江文玲係於95年2 月16日，在被告乙○○住處，與同案
    被告甲○○共同為警查獲，其於偵查中已明確指訴95年2 月
    初交付毒品男子之特徵為濃眉大眼，沒有被告甲○○那麼高
    ，是查獲當天才看到被告甲○○等語（見偵字第1195號偵查
    卷第123頁）， 其於原審審理時雖證稱不認識被告戊○○，
    惟對該次交付毒品男子之特徵仍然證述濃眉大眼無訛，且再
    次肯認第1次去購買甲基安非他命時（指95年2月初），交付
    毒品者，並非查獲時在場之甲○○ （見原審卷二第41、44
    、46頁），經原審當庭請被告戊○○遮住口鼻，露出眼睛、
    眉毛供證人指認，證人雖無法確定是否是第1 次交付毒品之
    人，證稱：有一點像第1 次拿毒品的人，但是眉毛沒有那麼
    彎等語（見原審卷二第48頁），參以被告戊○○自承其自94
    年8月間起至95年2月底止受僱於被告乙○○，每週一至週五
    到被告乙○○上址住處整理家務、接送被告乙○○及其孫子
    等語（見原審卷一第47頁），被告乙○○於原審審理時以證
    人身分具結證述：長期待在伊住處的是戊○○、甲○○，可
    能是戊○○的眉毛比較濃黑一點等語（見原審卷二第72頁）
    ，以及證人即共同被告甲○○具結證述：被告戊○○與伊同
    是協助被告乙○○販賣甲基安非他命，伊曾在被告乙○○上
    址住處見到被告乙○○交甲基安非他命予被告戊○○轉交給
    購毒者等語 （見偵字第1195卷第199 頁、原審卷二第176、
    177頁）， 復經原審當庭拍攝被告戊○○半身照片比對之，
    被告戊○○之臉部特徵確係證人江文玲所述濃眉大眼無誤，
    且與其警詢時拍攝照片之容貌已有頭髮斑白顯老之態（見原
    審卷二第128頁）， 參互上開各節以觀，證人江文玲既有於
    95年2 月初，至被告乙○○住處購買第二級毒品甲基安非他
    命，且由一濃眉大眼之男子所交付，徵諸證人江文玲對於交
    付毒品者之特徵描述及共同被告乙○○、甲○○之證詞、被
    告戊○○之照片互為勾稽，該濃眉大眼之男子除被告戊○○
    外，別無他指，應可肯認被告戊○○有於95年2 月間交付毒
    品甲基安非他命予證人江文玲並收取代價，被告戊○○辯稱
    ：不曾交付毒品予江文玲云云，不足採信。
  (二)販賣予丙○○、李順宜部分：
  1.證人李順宜於偵查中具結證述：「（是否曾經向乙○○拿過
    毒品？）有，之前在農曆年前，大約在今年（指95年）1 月
    時，只有1 次，我進去，我老公（指丙○○）在外面等，我
    是拿安非他命。」、「（1包多少錢？）1,000元。」、「我
    沒有看到乙○○，是1個男生交給我，我不認識他。」 等語
    （見偵字第1195號偵查卷第103頁）； 證人丙○○於偵查中
    具結證述：「我有向乙○○買過毒品，我在過年前後各1 次
    ，過年前是除夕前1 天，我跟我太太（指李順宜）一起去，
    是我太太進去，是我叫她進去，我在外面等，1包1,000元，
    重量我不知道；第2 次是我回台中，在初二半夜時間到她家
    向乙○○買的，也是1包1,000元，那次是我自己1 個人去的
    。我要買之前不用跟她連絡，只要敲門即可……。」，復於
    本院審理時堅指：「她（指李順宜）是和我一起去乙○○家
    購買甲基安非他命，我去的時候並不是乙○○本人拿給我的
    ，我是去她（指被告乙○○）家購買，是一個叫『小馬』拿
    給我的，他是客家人本名甲○○。我前後購買兩次，前後買
    兩次，壹包一千元，第三次是要去還錢，我之前有跟乙○○
    借過錢，要去還錢還沒有見到乙○○就被抓了。這三次都是
    去乙○○家。第二次也應該是甲○○交給我的。」、「我是
    要跟乙○○買……甲基安非他命……但是拿給我的人不是她
    。」、「（問：《你在偵查中證述》第二次是你自己進去買
    的，是乙○○拿給你的，跟你剛才所述是甲○○拿給你的不
    同，何者實在？）當時拿給我的人是男孩子，應該是甲○○
    拿給我的。我在偵查中是講錯了。」等語（見本院卷二第68
    頁），互核與共同被告甲○○於偵查中具結證述：「大約是
    95年1、2月，都在中豐路2段258號後門……李（指證人李順
    宜）在外叫傅姐，我開門收錢，再回來向乙○○拿安非他命
    ，乙○○也知道交給我的安非他命是要賣給李順宜等，且李
    在外面叫傅姐很大聲，乙○○在裡頭聽得到。」（見偵字第
    1195號偵查卷第199頁），其復於原審準備程序中供稱：「
    ……乙○○就要我（將）安非他命轉交給在門口的人……我
    遞送毒品的對象就是丙○○、李順宜……每一次交毒品給丙○○、李順宜都有從他們那邊拿到錢，拿到錢之後我就交給
    乙○○……每次都是交一包……。」（見原審卷一第75頁反
    面），其進而於審理時具結證述：伊有為被告乙○○交付毒
    品甲基安非他命給丙○○、李順宜，皆在被告乙○○上址住
    處後門交付，第一次交付予李順宜，第二次是交付予丙○○
    等情（見原審卷二第178至180頁）均大致吻合。是於95年農
    曆除夕前1天即95年1月27日某時許，證人丙○○、李順宜同
    至被告乙○○上址住處後門外，推由證人李順宜呼喊「傅姐
    」，被告乙○○交付甲基安非他命1 包由同案被告甲○○遞
    交予證人李順宜，並收取價金1,000 元轉交給被告乙○○，
    復於95年農曆初二即95年1 月30日深夜某時許，證人丙○○
    至上址住處後門外敲門，被告乙○○交付甲基安非他命1 包
    由同案被告甲○○遞交予證人丙○○，並收取價金1,000 元
    轉交給被告乙○○等事實，俱堪認定。
  2.同案被告甲○○固於原審審理行交互詰問時證稱：到被告乙○○家中買毒品者係向伊購買，毒品是伊向被告乙○○索取
    而自行販賣的，之前在指證被告乙○○，係因提藥，並且希
    望交保而亂說的云云，經查：
  同案被告甲○○於95年2月16日為警查獲後，於翌日（即95
    年2 月17日）上午10時30分許製作警詢筆錄，同日晚上8時5
    分許製作第1 次偵訊筆錄，經檢察官聲請羈押後，原審法院
    於同日晚上8 時50分許訊問被告甲○○，並諭知羈押，嗣分
    別於95年3月9日、同年月29日、同年4 月13日由檢察官提訊
    並製作筆錄，並於95年4 月13日由檢察官向原審法院聲請停
    止羈押，經原審法院訊問後諭知以50,000元交保，同年9月1
    日、同年月14日再經檢察官傳喚到庭訊問一節，有被告甲○○歷次警、偵訊、訊問筆錄在卷為憑，同案被告甲○○除94
    年9月1日外，其餘庭訊時所述被告乙○○與購買毒品者接洽
    後，由被告乙○○交付毒品予伊轉交予買毒者並收受金錢之
    證詞，均與證人丙○○、李順宜分別於偵查中、本院證述情
    節互核一致，甚且於原審96年6 月27日行準備程序時仍為一
    致之供述，當時同案被告甲○○因另案在監執行一節，亦有
    本院在監在押全國紀錄表供參（見原審卷二第141頁）， 實
    無擔心遭羈押之情事，其於該次準備程序中仍詳細供述為被
    告乙○○遞交甲基安非他命給在被告乙○○上址住處門外之
    證人丙○○、李順宜，並收取對價等情綦詳（見原審卷一第
    75頁反面），是被告甲○○先前所為與被告乙○○分工情形
    之證述，應屬可採。
  同案被告甲○○於本院審理時證稱先認識龍先來，再認識丁○○，最後才認識被告乙○○，是因為刷油漆才認識被告乙○○的等語（見原審卷二第177、178頁），是其與被告乙○○僅屬普通交情，並無至親、深交關係，又甲基安非他命係
    價格昂貴之違禁物，經政府懸令嚴加查緝、取締，不論是販
    賣或運輸、轉讓等，刑責均甚重，購買不易，掌握毒品貨源
    者，必設法藉機從中謀取利益，而被告乙○○於原審審理時
    亦坦認94、95年間有欠地下錢莊50,000元被逼債，10天就要
    付1次利息4,000元，伊付不起，當時只有每月約1 萬多元的
    零用錢等情（見原審卷二第119、120頁），是被告乙○○需
    款恐急，焉有可能無償提供甲基安非他命予被告甲○○販賣
    ，且本件交易地點係在被告乙○○住處，購買毒品者，亦需
    稱呼「傅姐」表明來意，尤其證人丙○○、李順宜已結證係
    向被告乙○○購毒等語明確在卷，在在均足徵本件交易之賣
    主係被告乙○○無訛，同案被告甲○○於原審審理時證稱：
    毒品係被告乙○○無償提供予伊販賣的云云，顯與常情有違
    ，其有迴護被告乙○○之意，至為灼然，自無憑採。
  (三)又按供述證據，每因陳述人之認知、記憶、表達能力不同，
    及誠實意願、利害關係等因素，而發生前後供述不一，或相
    互間有所歧異之情形。故審理事實之法院，對於供述證據之
    證明力判斷，應斟酌其供述之全般意旨，綜合全卷證據資料
    ，依經驗法則與論理法則，細加縷析釐清，探求真意，去瑕
    存真，以定取捨；如其基本事實所為之陳述於真實性無礙時
    ，自非不得採為證明之資料。倘不為真意之縷析探求，徒以
    比對供述資料在形式上之差異，或任意予以切割，擷取片言
    ，偏執一端，遽認其供述矛盾不符，而就基本事實所為之陳
    述於真實性無礙部分，恝置不論，悉數摒棄，則其採證職權
    之行使，即難謂於法無違。查本件證人江文玲、丙○○、李
    順宜歷次陳述，雖就部分細節略有不一之陳述，但對於本件
    販賣毒品之交易模式，係由證人江文玲、李順宜、丙○○前
    往被告乙○○上址住處後門外呼叫「傅姐」，被告乙○○交
    付甲基安非他命1包，或由被告戊○○，或由同案被告甲○○在後門處遞送給江文玲或李順宜、丙○○等人，並收取對
    價等重要構成要件事實之過程，則無歧異，又無證據證明有
    何不實，自具憑信性，且為證明犯罪事實存否所必要，自得
    採為證據。至於彼等對於當時之部分細節，因個人記憶力之
    強弱及因觀察力、表達能力之差異，再摻雜個人誠實意願、
    利害關係等因素，致於細節方面有不同之回憶描述，本與常
    情無違，洵無礙渠三人就上揭主要情節所為陳述之可信度。
  (四)此外，復有96年2 月16日在被告乙○○上址住處為警起獲之
    結晶物13包、分裝袋400小包、電子秤1個及挖杓4 支扣案可
    資佐證。上開結晶物13包，經送驗結果，均含第二級毒品甲
    基安非他命成分（驗餘淨重7.27公克）等情，有法務部96年
    12月5日調科壹字第096005279 90號鑑定書1紙在卷為憑（見
    原審卷一第121頁）。 被告乙○○雖辯稱：該等毒品、工具
    均為其同居人龍仙來、丁○○父子所有云云。證人丁○○亦
    附和其詞而陳稱：扣案毒品都是伊所有云云（見偵字第1195
    號卷第191頁）。 惟上開扣案物之查獲地點係被告乙○○臥
    室內之衣櫥暗格，抽屜內並放有女性衣物一節，除據被告乙○○自承在卷（見原審卷二第120頁）， 並據證人即到場執
    行搜索之新竹縣警察局橫山分局橫山派出所警員葉長生於偵
    查中證述屬實（見偵字第1195號卷第126頁）， 核與被告戊○○於原審審理時證述情節相互一致（見原審卷二第87頁）
    ，是查獲扣案物之地點既係被告乙○○平日使用之衣櫥，置
    有私密衣物，證人丁○○為被告乙○○同居人龍仙來之子，
    為被告乙○○之晚輩，且有男女之別，豈會將毒品、工具藏
    於該處，其於偵查中之上開證述，顯係要為被告乙○○脫罪
    ，不足採信。再者，上開毒品、工具藏匿物品之方式亦甚為
    隱密，唯恐遭人輕易察覺，且扣案之分裝袋數量多達400 小
    包，若僅單純己身欲施用毒品，何須備有為數甚多之分裝袋
    及量秤重量之電子秤、挖杓等毒品交易時所需用到之物？是
    上開扣案物品俱屬被告乙○○所有而供本件販賣第二級毒品
    所用之物，至堪認定。
  (五)按販賣第二級毒品甲基安非他命係政府嚴予查緝之違法行為
    ，且上述毒品可任意分裝或增減其分量，而每次買賣之價量
    ，亦隨時隨雙方關係之深淺、當時之資力、需求程度及對行
    情之認知等因素，機動的調整，因之販賣之利得，除經坦承
    犯行，或帳冊價量均記載明確外，委難察得實情，是縱未確
    切查得販賣賺取之實際差價，但除別有事證，足認係按同一
    價格轉讓，確未牟利之情形外，尚難執此認非法販賣之事證
    有所不足，致知過坦承者難辭重典，飾詞否認者反得逞僥倖
    ，而失情理之平；且毒品甲基安非他命之價格不低，取得不
    易，凡為販賣之不法勾當者，苟無利可圖，應無甘冒被查緝
    法辦重刑之危險，平白無端義務為該買賣之工作，是其販入
    之價格必較售出之價格低廉，而有從中賺取買賣差價牟利之
    意圖及事實，應屬符合論理法則且不違背社會通常經驗之合
    理判斷。本件被告乙○○原與買主江文玲、丙○○、李順宜
    素無交情，為渠等陳明在卷，被告乙○○苟無利得，豈會甘
    冒重刑之風險，涉險交付第二級毒品，被告乙○○及分工交
    付之被告戊○○羅、甲○○當有牟利之圖，殆無疑義。
  (六)秘密證人A1雖於偵查中具結證述：「……丁○○從外面帶安
    非他命回來，乙○○會收到衣櫃的暗格等處……中豐路2 段
    258號不定時都會有人來買毒品……甲○○就會去2樓再下來
    或直接從1 樓拿毒品拿給來買毒品的人，從門縫下，買家會
    將錢直接給甲○○，甲○○會將錢累積1 天再給丁○○，丁○○並無天天在該處，所以有時是在258 號，有時是在外面
    交給他。」、「丁○○有時打電話至家裡來，有時有人直接
    來買，他們在外面喊傅姐，乙○○都聽得到。之後甲○○會
    至樓上和乙○○拿毒品下來。」、「乙○○應知道丁○○在
    販毒，因他們都住一起，丁○○在販毒，常在該處的戊○○
    、甲○○都知道，乙○○一定也知道。」、「（中豐路2 段
    258號有哪些人賣毒品？） 甲○○、丁○○、乙○○一家人
    。」、「（乙○○負責何事？）她負責拿毒品給甲○○送出
    去。」、「（乙○○給甲○○毒品時，是否知道她的行為是
    和甲○○共同賣毒品？）她知道，因我曾聽過她告訴甲○○
    說毒品是要送至何處、何人。」、「（丁○○負責何事？）
    他從外面拿毒品回來，供販賣。」云云（見秘密證人A1之95
    年8月31日、95年9月18日訊問筆錄，附於偵字第1195號偵查
    卷第248頁之信封袋內）， 指證丁○○為被告乙○○等人販
    賣第二級毒品之共同正犯。然證人保護法第14條第1 項所謂
    污點證人供述之動機，究係出於自白自新抑或諉罪於人，攸
    關供述證據得否憑信，尤應有足以令人確信其陳述為真實之
    補強證據，始得據為不利被告之認定。卷查證人丁○○於偵
    查中具結證述否認有販賣毒品情事（見偵字第1195號卷第19
    1、192頁），參以證人江文玲、丙○○、李順宜俱指證係向
    被告乙○○購買甲基安非他命，並未敘及丁○○，查無其他
    補強證據足以證明祕密證人A1所述丁○○參與本件販賣甲基
    安非他命之陳述確與事實相符，尚難遽認丁○○為本件販賣
    第二級毒品之共同正犯，併此指明。
  (七)綜上所述，被告乙○○、戊○○所辯各節，俱無足採，事證
    明確，被告乙○○、戊○○上開販賣第二級毒品甲基安非他
    命之犯行均堪以認定，應予依法論科。
四、論罪部分
  (一)法律變更之比較：
  1.刑法修正之比較：
    被告乙○○、戊○○行為後，刑法已於95年7月1日修正公布
    施行，修正後第二條第一項規定：「行為後法律有變更者，
    適用行為時之法律。但行為後之法律有利於行為人者，適用
    最有利於行為人之法律。」此項修正乃為符合刑法第1 條罪
    刑法定主義之要求，貫徹法律禁止溯及既往原則，屬規範行
    為後法律變更所生新舊法律比較適用之準據法，應逕適用修
    正後刑法第2 條決定新舊法之適用，先予敘明。又關於刑法
    修正後之新舊法比較，應就罪刑有關之一切情形，綜其全部
    罪刑之結果而為比較（參看最高法院95年度第8 次刑庭會議
    決議）。其中：
  依修正後刑法施行法第1條之1 ： 「中華民國九十四年一月
    七日刑法修正施行後，刑法分則編所定罰金之貨幣單位為新
    臺幣」「九十四年一月七日刑法修正時，刑法分則編未修正
    之條文定有罰金者，自九十四年一月七日刑法修正施行後，
    就其所定數額提高為三十倍。但七十二年六月二十六日至九
    十四年一月七日新增或修正之條文，就其所定數額提高為三
    倍」，修正前後關於罰金之金額雖無不同。惟修正前刑法第
    33條第5款原規定：「罰金：一元以上」，修正後規定：「
    罰金：新臺幣一千元以上，以百元計算之」，業將科處罰金
    之最低額提高至新臺幣1,000 元以上，則修正前之規定對於
    被告等較為有利。
  刑法第28條關於成立共同正犯之標準，將原來共同正犯之共
    同「實施」犯罪，改為共同「實行」犯罪，剔除完全未參與
    犯罪相關行為之「實行」的「陰謀共同正犯」及「預備共同
    正犯」，是修正後之共同正犯之可罰性要件之範圍業已有限
    縮。本件被告乙○○、戊○○有共同正犯情形之行為者，均
    非屬「陰謀共同正犯」或「預備共同正犯」類型，經比較新
    舊法後，對被告乙○○、戊○○並無有利情形，應適用行為
    時法。
  刑法第47條由原定：「受有期徒刑之執行完畢，或受無期徒
    刑或有期徒刑一部之執行而赦免後，五年以內再犯有期徒刑
    以上之罪者，為累犯，加重本刑至二分之一。」；修正為：
    「受徒刑之執行完畢，或一部之執行而赦免後，五年以內故
    意再犯有期徒刑以上之罪者，為累犯，加重本刑至二分之一
    。第九十八條第二項關於因強制工作而免其刑之執行者，於
    受強制工作處分之執行完畢或一部之執行而免除後，五年以
    內故意再犯有期徒刑以上之罪者，以累犯論」；累犯之適用
    範圍亦有不同，自屬法律之變更，但被告戊○○本件之犯行
    ，係故意犯罪，不論依修正前後之規定，均構成累犯，修正
    後之新法並無較有利被告之情形，仍應依從舊原則，此部分
    適用被告戊○○行為時之舊法。
  刑法第56條連續犯之規定，新法已修正刪除，是於新法修正
    施行後，被告之數犯罪行為，即須分論併罰。此刪除雖非犯
    罪構成要件之變更，但顯已影響行為人刑罰之法律效果，自
    屬法律有變更，按連續犯本質上應屬數罪，僅係基於訴訟經
    濟或責任吸收原則之考量，而論以一罪，並加重其刑至二分
    之一。連續犯規定刪除後已無連續犯規定可資適用，原連續
    數行為，須分論併罰。修正前後，就被告乙○○之行為，顯
    有一次評價與多次評價之別，故本件被告乙○○有連續犯情
    形者，自應以修正前之規定，較有利於被告乙○○。
  就罰金刑之加減例，修正前刑法第68條規定「拘役或罰金加
    減者，僅加減其最高度」，修正後刑法第67條則規定「有期
    徒刑或罰金加減者，其最高度及最低度同加減之」，並刪除
    第68條有關罰金刑加減之規定，進言之，經修正後，罰金之
    最低度刑亦在加減之列。
  刑法第51條第5款原規定：「數罪併罰，分別宣告其罪之刑
    ，依下列各款定其應執行者：五、宣告多數有期徒刑者，於
    各刑中之最長期以上，各刑合併之刑期以下，定其刑期。但
    不得逾20年。」。刑法修正後則規定：「數罪併罰，分別宣
    告其罪之刑，依下列各款定其應執行者：五、宣告多數有期
    徒刑者，於各刑中之最長期以上，各刑合併之刑期以下，定
    其刑期。但不得逾30年。」，是修正後經宣告多數有期徒刑
    者，最長得諭知執行有期徒刑30年之刑期，比較新舊法之結
    果，自以修正前刑法第51條第5 款之規定對被告戊○○較為
    有利。
  經綜合適用修正前、後之罪、刑相關規定予以比較，修正後
    之規定顯非較修正前之規定對被告2 人有利，因之，依現行
    刑法第2條第1項前段規定，自應整體適用修正前刑法之有關
    規定。
  2.毒品危害防制條例修正之比較：
    被告乙○○、戊○○行為後，毒品危害防制條例第4 條業於
    98年5月20日修正公布，新法第4條第2 項規定：「製造、運
    輸、販賣第二級毒品者，處無期徒刑或七年以上有期徒刑，
    得併科新臺幣一千萬元以下罰金。」，而舊法第4條第2項規
    定：「製造、運輸、販賣第二級毒品者，處無期徒刑或七年
    以上有期徒刑，得併科新臺幣七百萬元以下罰金。」，經比
    較修正前後關於罰金刑之規定，以修正前法律，較有利於被
    告乙○○、戊○○，依刑法2條第1項規定，應適用修正前毒
    品危害防制條例第4條第2項之規定。
  (二)核被告戊○○就事實欄二轉讓毒品甲基安非他命予證人彭
    兆良之所為，係犯毒品危害防制條例第8條第2項之轉讓第二
    級毒品罪。公訴意旨認被告戊○○此部分係犯毒品危害防制
    條例第4條第2項之販賣第二級毒品罪，容有未洽，惟其起訴
    之社會基本事實同一，起訴法條應予變更。事實欄三(一)販
    賣甲基安非他命予江文玲之所為，係犯修正前毒品危害防制
    條例第4條第2項之販賣第二級毒品罪。被告戊○○轉讓、販
    賣前後持有該甲基安非他命之低度行為，分別為轉讓、販賣
    之高度行為所吸收，均不另論罪。被告戊○○與被告乙○○
    間就上開二犯行，有犯意聯絡及行為分擔，均為共同正犯。
    查被告戊○○有如事實欄所載之犯罪科刑執行情形，有本院
    被告全國前案紀錄表一份在卷可稽，其前受有期徒刑執行完
    畢，於5 年以內故意再犯本件有期徒刑以上之罪，為累犯，
    應依修正前刑法第47條第1 項之規定，加重其刑（法定本刑
    為無期徒刑部分，依法不得加重）。毒品危害防制條例第8
    條第6 項規定，轉讓毒品達一定數量者，加重其刑至二分之
    一，其標準由行政院定之。依行政院於93年1月7日發布之「
    轉讓持有毒品加重其刑之數量標準」第2 條規定：「轉讓、
    持有毒品達一定數量者，加重其刑至二分之一，其標準如下
    ：……二、第二級毒品：淨重十公克以上。……」。本件被
    告戊○○轉讓甲基安非他命重約0.25公克，已認定如前，未
    逾淨重10公克，就上開犯行自無適用上開規定予以重其刑
    之餘地。又被告戊○○於偵查中及原審審判中均自白上開
    之犯行，已如前述，符合新修正毒品危害防制條例第17條第
    2 項規定：「犯第四條至第八條之罪於偵查及審判中均自白
    者，減輕其刑。」，雖其於本院中雖翻異否認犯罪，仍無礙
    適用上開規定，爰就上開犯行部分減輕其刑，並先加重後
    減輕之。被告戊○○所犯上開二罪，犯意各別、行為互殊，
    應予分論併罰。又按第二級毒品安非他命及甲基安非他命等
    成分均屬安非他命類藥品，固經行政院衛生署以75年7 月11
    日衛署藥字第597627號公告，列入藥物藥商管理法第16條第
    1款（即現行藥事法第22條第1款）之禁藥管理；嗣於79年10
    月9日再以衛署藥字第9041 42號公告，列入麻醉藥品管理條
    例（現行管制藥品管理條例）第2條第4款所定之「化學合成
    類麻醉藥品」管理，並明定於管制藥品管理條例第3 條所指
    「管制藥品」，及毒品危害防制條例第2 條所稱之第二級毒
    品，而上開列入藥事法禁藥之管理迄今並未解除，而明知為
    禁藥而轉讓者，藥事法第83條亦定有處罰明文，法定本刑為
    7年以下有期徒刑，得併科新臺幣500萬元以下罰金，固較毒
    品危害防制條例第8條第2項轉讓第二級毒品罪之法定本刑為
    6月以上5年以下有期徒刑，得併科新台幣70萬元以下罰金為
    重，然查：(1)藥事法第83條第1 項以「明知」為主觀不法要
    件，亦即行為人認識或明確預見，其行為會導致轉讓禁藥之
    構成要件實現，並進而決意行之。而甲基安非他命屬於禁藥
    一節，縱連職司犯罪偵查、審判之司法官，亦未必知悉，此
    觀本件起訴書、原審判決書均未論以禁藥自明，何能苛求被
    告戊○○知曉，故被告戊○○於轉讓甲基安非他命予證人彭
    兆良時，係本於毒品之性質為之，並非基於轉讓禁藥之故意
    為之，自不該當藥事法第83第1項之要件。(2)87年5月20日修
    正之毒品危害防制條例第2條第2項，已就毒品依其成癮性、
    濫用性及對社會危害性分為3 級，嗣於92年7月9日修正毒品
    分為4 級，並就轉讓不同品項之毒品行為，亦予以分級輕重
    不等之處罰；而藥事法第83條第1 項規定不論行為人轉讓何
    級毒品（禁藥），不分輕重，均論以7 年以下有期徒刑，得
    併科新臺幣500 萬元以下罰金，未能具體考量行為人違法行
    為之惡害程度，致罪責與處罰不相對應，與毒品危害防制條
    例第8 條規定相較，似有違比例原則。(3)毒品危害防制條例
    已於98年5 月20日修正公布，其中第17條第一項修正：「犯
    第四條至第八條、第十條或第十一條之罪，供出毒品來源，
    因而查獲其他正犯或共犯者，減輕或免除其刑。」、增列第
    2 項：「犯第四條至第八條之罪於偵查及審判中均自白者，
    減輕其刑。」，依該條修正立法理由觀之，前者（第1 項）
    乃為有效追查毒品來源，斷絕毒品供給，以杜絕毒品泛濫；
    後者（第2項） 則為使刑事案件儘速確定，鼓勵被告認罪，
    並節省司法資源。行為人犯毒品危害防制條例第8 條轉讓毒
    品罪，符合上開規定，本應減輕或免除其刑，倘因適用藥事
    法第83條第1項規定，無從邀獲上開寬典，殊違立法本旨。
    綜上，本院認被告戊○○上開部分所為，應適用毒品危害
    防制條例第8條第2項規定論處，而非適用藥事法第83條第1
    項之轉讓禁藥罪，附此敘明。
  (三)核被告乙○○就事實欄三之所為，係犯修正前毒品危害防制
    條例第4條第2項之販賣第二級毒品罪。被告乙○○販賣前後
    持有該甲基安非他命之低度行為，分別為販賣之高度行為所
    吸收，均不另論罪。被告乙○○就事實欄三(一)部分與戊○○
    ，就事實欄三(二)部分與甲○○，各有犯意聯絡及行為分擔，
    均為共同正犯。被告乙○○先後3 次販賣第二級毒品之犯行
    ，時間緊接，方法相同，觸犯構成要件相同之罪名，顯係基
    於概括犯意為之，應依修正前刑法第56條連續犯之規定論以
    一罪，除法定本刑為無期徒刑部分，依法不得加重，並就其
    餘法定本刑加重其刑。
五、不另為無罪、免訴諭知部分：
  (一)按刑事訴訟法第156條第2項規定：被告或共犯之自白，不得
    作為有罪判決之唯一證據，仍應調查其他必要之證據，以察
    其是否與事實相符。立法旨意乃在防範被告或共犯自白之虛
    擬致與真實不符，故對自白在證據上之價值加以限制，明定
    須藉補強證據以擔保其真實性。所謂補強證據，係指除該自
    白本身之外，其他足以證明該自白之犯罪事實確具有相當程
    度真實性之證據而言，雖所補強者，非以事實之全部為必要
    ，但亦須因補強證據之質量，與自白之相互利用，足使犯罪
    事實獲得確信者，始足當之。又按施用毒品者，其所稱向某
    人購買（或受讓）之供述，須補強證據以擔保其供述之真實
    性。良以施用毒品者其供述之憑信性本不及於一般人，況施
    用毒品者其供出來源，因而破獲者，法律復規定得減輕其刑
    ，其有為偵查機關誘導、或為邀輕典而為不實之陳述之可能
    ，其供述之真實性自有合理之懷疑，證人保護法第14條第1
    項所謂污點證人供述亦同，已如前述。是施用毒品者或污點
    證人關於其向某人購買（或受讓）毒品之供述，必須補強證
    據佐證，以擔保其供述之真實性，俾貫澈刑事訴訟無罪推定
    及嚴格證明之基本原則。而所謂補強證據，指其他有關證明
    施用毒品者之關於毒品交易之供述真實性之相關證據而言，
    必須與施用毒品者關於毒品交易之供述，具有相當程度之關
    連性，而足使一般人對施用毒品者關於毒品交易之供述，並
    無合理之懷疑存在，而得確信其為真實，始足當之。
  (二)公訴意旨略以：被告乙○○、戊○○共同基於販賣第二級毒
    品甲基安非他命（起訴書誤載為安非他命，以下同）之概括
    犯意聯絡，先後於94年底某日及95年初某日，在新竹縣竹
    東鎮竹東大橋附近，販賣第二級毒品甲基安非他命予彭兆良
    數次（事實欄二之部分除外）；95年1 月間某日，在新竹
    縣竹東鎮惠安宮，以不詳代價，販賣不詳數量之甲基安非他
    命予某不詳姓名年籍成年女子1 次。及除事實欄三(二)販賣甲
    基安非他命予丙○○、李順宜外，被告乙○○、甲○○尚於
    95年1月初某日、同年2月間某日販賣第二級毒品甲基安非他
    命予丙○○、李順宜夫婦1 次。因認被告乙○○、戊○○此
    部分亦涉有販賣第二級毒品罪嫌等語。然查：
  1.秘密證人A1固於偵查中具結稱：被告戊○○是94年底至95年
    初幫被告乙○○轉交甲基安非他命2、3次給彭兆良等語（見
    秘密證人A1之95年9 月29日訊問筆錄，附於偵字第1195號偵
    查卷第248頁信封袋內）， 惟此節已據被告乙○○、戊○○
    否認在卷，辯稱：在竹東大橋拿毒品給彭兆良只有1 次等語
    ，互核與證人彭兆良偵查及原審審理時具結證述：94年底、
    95 年初在竹東大橋有向被告乙○○、戊○○拿1次毒品等情
    一致 （見偵字第1195號偵查卷第210，本院卷二第15頁），
    另觀諸秘密證人A1該次訊問筆錄，其並就被告戊○○於94年
    底至95年初幫被告乙○○轉交安非他命2、3次之細節，如交
    付之地點有竹東鎮○○路、竹東大橋、竹東惠安宮附近，交
    易對象有不詳姓名之人、彭兆良及不詳女子等詳予證述，並
    非專就被告乙○○、戊○○交付毒品予彭兆良之情予以指證
    ，復查無其他積極證據足認被告乙○○、戊○○除事實欄二
    所載有於94年底、95年初某日，在竹東大橋附近轉讓第二級
    毒品甲基安非他命予彭兆良1 次外，尚於同一地點，有再次
    販賣第二級毒品甲基安非他命予彭兆良之情，起訴書此部分
    所載，顯有誤會。
  2.秘密證人A1於偵查中結證：95年1 月間被告乙○○在住處將
    甲基安非他命交予被告戊○○，請被告戊○○拿去竹東惠安
    宮交給買毒品的人，被告戊○○沒有收錢，伊知道對方是向
    被告乙○○買毒品云云（見秘密證人A1之95年9 月18日訊問
    筆錄，附於偵字第1195號偵查卷第248頁信封袋內）； 被告
    戊○○於原審審理時亦具結證述：惠安宮那1 次，被告乙○○拿1件大衣給伊，叫伊拿大衣給1個穿紅衣服的女子，回來
    後聽被告乙○○問那女子有沒有拿到東西，在被告乙○○家
    中偶爾會聽到「東西」即係代表「甲基安非他命」之術語等
    情（見原審卷二第78、83頁），然被告乙○○堅詞否認託被
    告戊○○交付之物品係甲基安非他命，辯稱：其託被告戊○○送一件大衣到惠安宮交給綽號「小惠」之女子，但裡面沒
    有甲基安非他命等語，且經本院遍查全卷，除未見檢察官查
    明所指該不詳姓名女子之真實年籍資料俾供法院傳喚到庭作
    證外，起訴書就前開交易數量、金額為何？價款有無給付？
    凡此重要具體之犯罪事實均有未明之處，原已難認檢察官就
    此部分之事實已盡實質闡明及舉證之責任，亦即缺乏足以證
    明祕密證人A1或被告戊○○上開陳述之犯罪事實確具有相當
    程度真實性之證據。至共同被告甲○○於偵查中具結證述：
    「95年1、2月我多次看到買者打電話給乙○○，乙○○交安
    非他命給戊○○，戊○○帶安非他命就騎機車出門，回來時
    就帶錢回來，我有聽到乙○○在交安非他命給戊○○時，有
    告訴戊○○要將安非他命交給某指定的人、地，我也看到並
    聽到有人打電話來，是戊○○接的，戊○○告訴乙○○說某
    某人要多少多少的毒品，然後乙○○就交安非他命給戊○○
    ，戊○○拿著安非他命出門，回來時有時會拿錢回來，這樣
    的情形很多次，但具體的對談內容、時間我已忘了，但我確
    實親眼見聞此事。」云云（見偵字第1195號偵查卷第199 頁
    ），亦無從確定上開惠安宮販賣甲基安非他命之事實，是自
    難徒憑被告戊○○、甲○○及祕密證人A1上開非具體之陳述
    ，即推認被告乙○○、戊○○有此部分販賣甲基安非他命之
    犯行。
  3.證人李順宜固於警詢時證稱第1次是在95年1月初左右，是買
    1 小包1,000元，第2次是在95年2月初，也是買1 小包1,000
    元，第3次就是今（即95年2月16日）日要再去買1個（1小包
    ）時就被警察查獲云云 （見偵字第1195號偵查卷第51、52
    頁）， 惟嗣後於偵查中已改稱：在農曆年前，大約在95年1
    月時，只有1 次，伊進去，伊老公（指證人丙○○）在外面
    等，95年2 月初有去，但她家沒有人在等語（見偵字第1195
    號偵查卷第103頁）， 核與證人丙○○於偵查中及本院審理
    時均證述：曾向被告乙○○購買毒品安非他命2 次，過年前
    後各1次，過年前是除夕前1天，跟證人李順宜一起去，是李
    順宜進去，伊在外面等，1包1,000元，第2 次是伊回台中，
    在初二半夜時間到被告乙○○家買，也是1包1,000元，那次
    是伊自己1個人去的等語相符（見偵字第1195號偵查卷第174
    頁、本院卷二第68頁）。同案被告甲○○就遞交第二級毒品
    甲基安非他命予丙○○、李順宜夫婦之次數，前後供述固有
    扞格之處，時而稱3次、時而稱1次云云，惟證人丙○○、李
    順宜既均曾證述：其等2人曾於95年1月間至被告乙○○住處
    購買甲基安非他命，且由同案被告甲○○將甲基安非他遞交
    予證人李順宜，第2次係證人丙○○1人前往向被告乙○○購
    毒等情，依罪疑惟輕，有利被告之原則，應認被告乙○○、
    甲○○販賣第二級毒品甲基安非他命予丙○○、李順宜夫婦
    之次數僅為2次，已如事實欄三(二)所載，起訴意旨認另尚有1
    次販賣甲基安非他命之行為，容有誤會。
  4.此外，復查無其他積極證據足認被告乙○○、戊○○確有公
    訴人所指上開所述販賣第二級毒品甲基安非他命予彭兆良、
    丙○○、李順宜之犯行，惟公訴意旨認此部分與前揭販賣第
    二級毒品論罪科刑部分有刑法修正前連續犯之裁判上一罪關
    係，爰不另為無罪之諭知。
  (三)公訴意旨另認：被告乙○○基於販賣第二級毒品甲基安非他
    命之概括犯意，自94年中起至95年2月間止，以每週1至2 次
    每次1 千元至數千元不等之代價，連續販賣第二級毒品甲基
    安非他命予A2（真實姓名、年籍詳真實姓名、年籍對照表）
    多次。被告乙○○又承同一概括犯意，另與戊○○於94年底
    或95年初某日，在新竹縣竹東鎮竹東大橋附近，以不詳代價
    ，販賣不詳數量之第2級毒品甲基安非他命予彭兆良1次（即
    事實欄二之行為，被告戊○○部分，已論罪如前）。因認被
    告乙○○此部分亦涉有販賣第二級毒品罪嫌等語。然查：
  1.按案件曾經判決確定者，應諭知免訴之判決，刑事訴訟法第
    302條第1款定有明文。案件曾經判決確定者，應為免訴之判
    決，此項原則關於實質上一罪或裁判上一罪，均有其適用。
    實體上一罪或裁判上之一罪，其一部分犯罪事實曾經判決確
    定者，其效力當然及於全部，故檢察官復將其他部分重行起
    訴，亦應諭知免訴之判決（參看最高法院32年上字第2578號
    、60年台非字第77號判例意旨）。
  2.訊據被告乙○○堅決否認有販賣甲基安非他命予A2之犯行，
    辯稱：伊將甲基安非他命放在住處，A2經常到伊住處，就自
    行取去吸食等語。查秘密證人A2固於偵查中具結證述：「我
    是向乙○○買的，是直接打電話給傅姐，一般安非他命稱粗
    的，海洛因稱細的，我都是向她買安非他命，若是買1,000
    元就說一，所以我打電話給她說粗的1個，我從94年中至95
    年不詳時間陸續向她買，每個星期1、2次以上，買的量不一
    定至少是1,000 元以上，都是在馬路上等或至傅姐橫山鄉○○路住處拿，每1 次都是乙○○拿給我，我沒有和其他人接
    觸。」、「丁○○有時會拿給我毒品，我打電話給丁○○說
    要粗的幾個，他有時送至我家，有時約外面拿或我至他家拿
    ，他家即是乙○○家，若是丁○○接電話就是丁○○拿安非
    他命給我，若是乙○○接電話就是乙○○拿安非他命給我。
    」、「我都是打電話給乙○○或丁○○，他們其中1 人沒接
    就打給另1人」、 「因我從小看丁○○長大，和他很熟，從
    他那知道可向乙○○買，一開始我是向丁○○買，有時聯絡
    不到丁○○就向乙○○買。」云云（見秘密證人A2之95年9
    月27 日之訊問筆錄，附於偵字第1195號偵查卷第248頁之信
    封袋內），惟就交易之確切時間、次數、金額、過程等重要
    具體之犯罪事實均含混不清，其證述是否與事實相符，已有
    可疑。況證人A2於本院審理中則改稱：被告乙○○是免費提
    供甲基安非他命予伊吸食，伊到被告乙○○家中，甲基安非
    他命放在吸食器裡面，伊就取來吸食，時間及次數均忘了，
    伊在偵查中證述向被告乙○○購買甲基安非他命等情是亂說
    的云云（見本院卷一第293頁反面、第294頁），前後所述反
    覆、齟齬，有重大瑕疵可指，何者為真已有未明。至秘密證
    人A1雖於偵查中結證：「（問：丁○○拿回毒品是供販賣或
    施用？）應是販賣，因他交給乙○○，據我所知有三、四個
    人直接向他買過，有（A2）…… 都是在（A2） 家買，是94
    年的事，次數很多次……。」 云云（見秘密證人A1之95年9
    月18日之訊問筆錄，附於偵字第1195號卷第248 頁之信封袋
    內），細譯前後語意，所述直接販賣予A2者，應依指丁○○
    ，而非被告乙○○，況證人A1證述A2購買毒品地點係在A2住
    處一節，亦與證人A2於偵查中證述其與被告乙○○交易毒品
    甲基安非他命之地點係在被告乙○○住處或馬路旁之情，大
    相逕庭，尚難執證人A1上開證述佐證被告乙○○有販賣甲基
    安非他命予A2之情事。綜上，被告乙○○所辯其係無償提供
    甲基安非他命予A2施用各節，核與證人A2於本院審理時證述
    情節大致相符，堪以採信。
  3.被告乙○○被訴上開在新竹縣竹東鎮竹東大橋附近，販賣甲
    基安非他命予彭兆良部分，查係其與戊○○共同無償轉讓第
    二級毒品甲基安非他命予彭兆良，詳如理由欄貳、二，亦堪
    認定。
  4.綜上，公訴人對於上開起訴之犯罪事實，所提出之證據及闡
    明之證據方法，尚無從說服本院形成被告乙○○有此部分販
    賣甲基安非他命之確信，此外，復查無其他積極證據足資證
    明被告乙○○涉犯販賣第二級毒品予A2、彭兆良之犯行，惟
    被告乙○○係轉讓第二級毒品甲基安非他命予A2、彭兆良，
    與起訴之社會基本事實同一，起訴法條原應予變更，而改為
    適用毒品危害防制條例第8條第2項之轉讓第二級毒品罪，予
    以論罪科刑。惟被告乙○○自94年8、9月間起至95年2 月農
    曆年前某日止，連續轉讓第二級毒品甲基安非他命予戊○○
    、張木田、鄭秀英、甲○○等人施用之犯行，業經原審適用
    毒品危害防制條例第8條第2項，並論以連續犯之例，判處有
    期徒刑1年6月，減為有期徒刑9 月，被告乙○○不服提起上
    訴，於本院準備程序中具狀撤回上訴確定 （見本院卷一第
    217頁）， 則被告乙○○此部分轉讓第二級毒品甲基安非他
    命予A2、彭兆良之犯行，與前開確定之轉讓第二級毒品犯行
    ，時間緊接，犯罪構成要件相同，顯係基於概括犯意為之，
    應依連續犯規定論以一罪，惟被告乙○○連續轉讓第二級毒
    品犯行既經判決確定，揆諸首揭說明，此部分原應為免訴之
    諭知，惟因公訴人認此部分與被告乙○○前述經起訴論罪之
    部分具連續犯裁判上一罪關係，爰不另為免訴之諭知，併此
    敘明。
五、對原判決之審查及本院論處罪刑：
  (一)原判決認被告乙○○、戊○○販賣第二級毒品甲基安非他命
    罪證明確，予以論罪科刑，固非無見。惟查：(1)被告乙○○
    、戊○○販賣之對象、次數、金額，詳如本院認定。原判決
    未予詳查，認定被告乙○○、戊○○共同販賣予A2約37次、
    販賣予彭兆良3次、販賣予綽號「小惠」不詳姓名成年女子1
    次，已有違誤。(2)被告戊○○在新竹縣竹東鎮竹東大橋附近
    ，轉讓甲基安非他命予彭兆良1 次，原審誤認被告戊○○係
    販賣，容有未合。(2)共同正犯犯罪所得之財物為現金時，因
    共同正犯應就全部犯罪結果負其責任，而合併計算犯罪所得
    ，且於全部或一部不能沒收時以其財產抵償之，但為避免執
    行時發生重複沒收、抵償之情形，故各共同正犯之間係採「
    連帶沒收主義」，於裁判時應諭知被告共同犯罪所得之財物
    應與其他共同正犯「連帶沒收之」、「連帶抵償之」。原判
    決於事實內認定被告乙○○與被告戊○○、甲○○有共同販
    賣第二級毒品甲基安非他命予江文玲等人，自應於主文內就
    上開共同販賣第二級毒品所得諭知與共同正犯連帶沒收，始
    為適法。乃原判決主文竟以單獨分別沒收方式宣告，而未為
    「與其他共同正犯連帶沒收」、「與其他共同正犯連帶抵償
    之」等諭知，自有未洽。被告乙○○、戊○○就此部分提起
    上訴，否認共同販賣犯行，雖無足採，惟原判決此部分既有
    可議，自應由本院將原判決關於被告乙○○販賣第二級毒品
    罪暨定應執行刑部分及關於被告戊○○部分予以撤銷改判。
  (二)審酌被告乙○○、戊○○藉販賣毒品牟取暴利，戕害他人身
    心健康，嚴重破壞社會治安，被告乙○○於販毒過程中居於
    提供毒品及獲取金錢之主要角色，被告戊○○於本案則處於
    遞送、收錢之次要地位，及被告戊○○就其轉讓毒品犯行，
    於偵查及原審曾坦承不諱，犯後態度尚可，兼衡被告乙○○
    、戊○○之品行、犯罪之動機、目的、手段等一切情狀，分
    別量處如主文第二、三項所示之刑。再被告戊○○行為後，
    中華民國九十六年罪犯減刑條例於96年7月4日公布，同年月
    16日起施行，本件被告戊○○所犯轉讓第二級毒品罪之犯罪
    時間係在96年4 月24日前，其宣告刑未逾有期徒刑1年6月，
    應依法減其宣告刑2分之1，並依同條例第11條規定定其應執
    行之刑為7年3月。
  (三)警方於95年2月16日扣案之第二級毒品甲基安非他命13包（
    驗餘淨重7.27公克），係查獲而與販賣犯行有關之第二級毒
    品，另盛裝前開甲基安非他命之包裝袋13只，因其上殘留之
    甲基安非他命已無法析離，或析離需費甚鉅，與甲基安非他
    命均應依毒品危害防制條例第18條第1 項前段規定，不論屬
    犯人與否，均於被告乙○○、戊○○販賣第二級毒品罪主刑
    項下宣告沒收銷燬之。95年2 月16日查扣之分裝袋400小包、
    電子秤1個及挖杓4支等物，係被告乙○○所有，已認定如前
    ，而分裝袋、電子秤及挖杓等物，亦係販毒者用以秤重、分
    裝所用之物，顯屬供本件販賣第二級毒品所用之物，應依毒
    品危害防制條例第19條第1 項前段之規定宣告沒收。又被告
    乙○○共同販賣甲基安非他命所得金額3,000元，其中1,000
    元與被告戊○○有犯意聯絡及行為分擔，另2,000 元則與甲○○有犯意聯絡及行為分擔，業經本院審認如上，雖未扣案
    ，亦應依上開規定併予宣告被告乙○○、戊○○共同販賣所
    得1,000 元應予連帶沒收，被告乙○○與甲○○就另共同販
    賣所得2,000 元應予連帶沒收，如全部或一部不能沒收時，
    以其等財產連帶抵償之。再95年2 月16日查扣尚未使用之吸
    管35支及玻璃吸食器2 組，惟尚無證據證明係供販賣毒品所
    用之物，爰不予宣告沒收；又94年9 月30日查扣之甲基安非
    他命19包、分裝袋17個、安非他命吸食器3組、電子秤1個、
    挖杓1支、電話簿1本及現金17,200元，係在本件犯行之前即
    被查扣，均與本件犯行無關，自無從於本件併予宣告沒收，
    均附此敘明。
據上論斷，應依刑事訴訟法第369條第1項前段、第364條、第299
條第1項前段、第300條，修正前毒品危害防制條例第4條第2項，
毒品危害防制條例第8條第2項、第17條第2項、第18條第1項前段
、第19條第1項，刑法第2條第1 項前段、第11條，修正前刑法第
28條、第56條、第47條、第51條第5 款，中華民國九十六年罪犯
減刑條例第2條第1項第3款、第7條、第11條，判決如主文。
本案經檢察官張秋雲到庭執行職務。
中    華    民    國    99    年    6     月    29    日
                  刑事第六庭審判長法  官  林明俊
                                  法  官  郭豫珍
                                  法  官  何信慶
以上正本證明與原本無異。
如不服本判決，應於收受送達後10日內向本院提出上訴書狀，其
未敘述上訴之理由者並得於提起上訴後10日內向本院補提理由書
（均須按他造當事人之人數附繕本）「切勿逕送上級法院」。
                                  書記官  王泰元
中    華    民    國    99    年    7     月    6     日
附錄：本案論罪科刑法條全文
修正前毒品危害防制條例第4條
製造、運輸、販賣第一級毒品者，處死刑或無期徒刑；處無期徒
刑者，得併科新臺幣1 千萬元以下罰金。
製造、運輸、販賣第二級毒品者，處無期徒刑或7 年以上有期徒
刑，得併科新臺幣七百萬元以下罰金。
製造、運輸、販賣第三級毒品者，處5 年以上有期徒刑，得併科
新臺幣5 百萬元以下罰金。
製造、運輸、販賣第四級毒品者，處3 年以上10年以下有期徒刑
，得併科新臺幣3 百萬元以下罰金。
製造、運輸、販賣專供製造或施用毒品之器具者，處1年以上7年
以下有期徒刑，得併科新臺幣1 百萬元以下罰金。
前五項之未遂犯罰之。
毒品危害防制條例第8條
轉讓第一級毒品者，處1年以上7年以下有期徒刑，得併科新臺幣
1 百萬元以下罰金。
轉讓第二級毒品者，處6月以上5年以下有期徒刑，得併科新臺幣
70萬元以下罰金。
轉讓第三級毒品者，處3 年以下有期徒刑，得併科新臺幣30萬元
以下罰金。
轉讓第四級毒品者，處1 年以下有期徒刑，得併科新臺幣10萬元
以下罰金。
前四項之未遂犯罰之。
轉讓毒品達一定數量者，加重其刑至二分之一，其標準由行政院
定之。

司法院資訊處製作；財團法人民間司法改革基金會備份。
